臺中高等行政法院判決
　　　　　　　　　　　　　　　　　　 96年度訴字第00253號
　　　　　　　　　　　　　　　.
原　　　告　甲○○
被　　　告　南投縣政府稅捐稽徵處
代　表　人　乙○○
訴訟代理人　丁○○
　　　　　　戊○○
　　　　　　丙○○
上列當事人間因損害賠償事件，原告提起行政訴訟。本院判決如
下︰
　　主  文
原告之訴駁回。
訴訟費用由原告負擔。
　　事  實
一、事實概要：
    緣原告於民國（下同）81年5月間購買南投縣埔里鎮○○里
    ○○路○段37巷10號鋼鐵造二層樓房屋，申報契稅後經被告
    按房屋構造別「加強磚造」評定房屋現值核定契價新臺幣（
    下同）338,200元，核課應納契稅25,365元及教育捐7,610元
    。原告於繳納期間內81年5月27日繳納後，於95年4月20日以
    該屋構造類別實際應為「鋼鐵造」為由，申請被告重行核定
    房屋評定現值並加計利息退還其溢繳稅款。案經被告以原告
    之申請已逾稅捐稽徵法第28條規定5年申請期限，而否准所
    請，原告不服，遂提起本件行政訴訟。
二、兩造聲明：
    (一)原告聲明求為判決：
      1.被告就南投縣埔里鎮○○段729地號土地上建物即建號
        404號建物，以加強磚造名義核定契價新臺幣參拾參萬
        捌仟貳佰元之不實登記應予撤銷。
      2.確認被告就南投縣埔里鎮○○段729地號土地上建物即
        404建號建物，以加強磚造名義核定契價之法律關係不
        存在。
      3.被告應返還原告新臺幣參萬貳仟玖佰柒拾伍元，及自民
        國81年5月27日起至清償日止按年利率百分之五計算之
        遲延利息。
      4.訴訟費用由被告負擔。
　　(二)被告聲明求為判決：
      1.原告之訴駁回。
      2.訴訟費用由原告負擔。
三、兩造之陳述：
    (一)原告部分：
      1.原告於民國（下同）81年5月間購買南投縣埔里鎮○○
        段729地號土地及地上404建號建物（門牌號碼為埔里鎮
        ○○路○段37巷10號），查該建物為「鋼鐵造」二層未
        滿200平方公尺之建物（實為175.83平方公尺），依台
        灣省房屋標準單價表，鋼鐵造單位為每平方公尺800元
        ，亦即核定「契價」140,664元（800元×175.83平方公
        尺），然查被告竟然登記不實以「加強磚造」核定契價
        328,200元（正確數目應為「338200元」），該不實之
        契價328,200元應予撤銷，被告並核課契稅25,365元及
        教育捐7,610元，合計32,975元，被告登記不實課徵之
        32,975元，理應賠償，被告應返還原告上開款項，並應
        自民國81年5月27日起至清償日止按年利率百分之五計
        算遲延利息。
      2.確認被告以「不實之加強磚造」名義核定之契價法律關
        係不存在，自始無效。被告應另依臺灣省標準房屋單價
        表，鋼鐵造單位每平方公尺800元核定契價140,664元（
        800元×175.83平方公尺）另課徵契稅。
      3.原告曾函請被告處理，為被告否准，請判決如訴之聲明
        云云。
    (二)被告部分：
      1.按「納稅義務人對於因適用法令錯誤或計算錯誤溢繳之
        稅款，得自繳納之日起5年內提出具體證明，申請退還
        ；逾期未申請者，不得再行申請。」稅捐稽徵法第28條
        所明定。查系爭契稅原告係於81年5月27日期限內繳納
        ，有契稅徵銷檔資料影本可稽。其訴稱因原核定契價偏
        高致溢繳稅款申請退還。惟原告遲至95年4月20日始向
        被告申請退還溢繳之稅款，已逾上揭規定應於86年5月2
        6日最終申請日前提出，被告否准所請，尚無違誤。
      2.次按「確認公法上法律關係成立或不成立之訴訟，於原
        告得提起撤銷訴訟者，不得提起之。」為行政訴訟法第
        6條第3項所明定。本案原告申請退還溢繳稅款經被告否
        准，被告曾以95年9月12日投埔稅二字第0951009250號
        函告知，如不服處分，得依訴願法規定，於文到次日起
        30日內，繕具訴願書經由被告向南投縣政府訴願審議委
        員會提起訴願，或逕向南投縣政府訴願審議委員會提起
        訴願，該函已於同年9月15日合法送達，有原告蓋章簽
        收之送達回執在案可稽。然原告怠於提起訴願及撤銷訴
        訟，聽任行政處分確定，始提起確認訴訟，請求確認該
        行政處分所生之法律關係成立與否，顯與行政訴訟法第
        6條第3項之規定有違，原告提起行政訴訟，顯不合法，
        請裁判駁回原告之訴等語。
　　理  由
一、關於請求返還所繳契稅及其利息部分：
    按稅捐稽徵法第28條規定：「納稅義務人對於因適用法令錯
    誤或計算錯誤溢繳之稅款，得自繳納之日起五年內提出具體
    證明，申請退還；逾期未申請者，不得再行申請。」本件據
    原告自陳伊於稅單記載繳納期限之81年5月27日之前繳納系
    爭契稅，而原告遲至95年4月20日始向被告申請退還溢繳之
    稅款，顯已逾稅捐稽徵法第28條所定之期限，其訴為無理由
    ，應予駁回。
二、關於確認部分：
    按法律關係因行政處分而發生者，當事人如有爭執，本應訴
    請撤銷原處分，則該法律關係自然失所附麗。倘當事人怠於
    提起訴願及撤銷訴訟，聽任行政處分確定，再以無起訴期間
    限制之確認訴訟，主張因行政處分而生之法律關係存在或不
    存在，則行政處分之效力將永遠處於不確定狀態，使訴願及
    撤銷訴訟成為多餘之制度，有害於秩序之安定。故行政訴訟
    法第6條第3項規定：「確認公法上法律關係成立或不成立之
    訴訟，於原告得提起撤銷訴訟者，不得提起之。」本件原告
    如認為伊於81年5月間購買南投縣埔里鎮○○段729地號土地
    上建物即建號404號門牌號碼南投縣埔里鎮○○路○段37巷10
    號房屋為「鋼鐵造」建物，依台灣省房屋標準單價表，鋼鐵
    造單位為每平方公尺800元，被告所屬埔里處竟以「加強磚
    造」每平方公尺2000元，核定契價為338,200元，係屬錯誤
    核定，應於法定期間向該分處請求撤銷，原告不於法定期間
    請求撤銷，而向本院提起確認被告所屬埔里分處以加強磚造
    名義核定系爭房屋契價之法律關係不存在之訴，依上開行政
    訴訟法第6條第3項之規定，其訴不合其他要件，且無從補正
    ，本應以裁定駁回，惟原告請求返還契稅之訴部分為無理由
    ，係以判決駁回，就此部分爰併以判決駁回之。
三、關於追加撤銷訴訟部分：
    按行政訴訟法第4條第1項規定：「人民因中央或地方機關之
    違法行政處分，認為損害其權利或法律上之利益，經依訴願
    法提起訴願而不服其決定，或提起訴願逾三個月不為決定，
    或延長訴願決定期間逾二個月不為決定者，得向高等行政法
    院提起撤銷訴訟。」是依上開規定，提起撤銷訴訟，必須人
    民對其認為違法之行政處分，經依訴願法提起訴願而不服其
    決定，或提起訴願逾三個月不為決定，或延長訴願決定期間
    逾二個月不為決定者，始得對之提起。本件原告主張伊於81
    年5月間購買南投縣埔里鎮○○段729地號土地及地上建物即
    建號404建號（門牌號碼為南投縣埔里鎮○○路○段37巷10號
    ）房屋，該建物為「鋼鐵造」二層未滿200平方公尺之建物
    （實為175.83平方公尺），依台灣省房屋標準單價表，鋼鐵
    造單位為每平方公尺800元，亦即核定「契價」140,664元（
    800元×175.83平方公尺），惟被告竟然登記不實，以「加
    強磚造」核定契價338,200元，該不實之契價338,200元應予
    撤銷為由，分別向行政院及財政部賦稅署陳情，請求命被告
    退還。經行政院及財政部賦稅署函被告辦理，被告乃將之移
    轉所屬埔里分處辦理，經該分處以95年8月21日投埔稅二字
    第0951008608號函復原告，其主旨稱：「台端陳情81年5月
    27日繳納契稅核定契價偏高，應退還溢繳契稅乙案，因已逾
    稅捐稽徵法第28條規定之申請期限，礙難照辦，請查照。」
    原告接獲上開書函未提起訴願，即向本院提起確認被告所屬
    埔里分處以加強磚造名義核定系爭房屋契價之法律關係不存
    在之訴，至言詞辯論期日始追加此部分撤銷訴訟，是依首開
    法律之規定，原告追加提起撤銷訴訟，顯不備行政訴訟法第
    4條第1項所定之訴願前置規定，原告追加之撤銷訴訟，欠缺
    其他要件，且無從補正，其訴為不合法，本應以裁定駁回，
    惟因原告請求返還契稅部分，其訴為無理由，係以判決駁回
    ，爰亦併以判決駁回之。
據上論結，本件原告之訴均屬無理由，依行政訴訟法第195條第1
項後段、第98條第1項前段，判決如主文。
中　　華　　民　　國　　96　　年　　8　　 月　　23　　日
                    第三庭審判長法  官  王  茂  修
                                法  官  莊  金  昌
                                法  官  林  金  本
以上正本證明與原本無異。
如不服本判決，應於判決送達後20日內向本院提出上訴書狀，其
未表明上訴理由者，應於提起上訴後20日內向本院提出上訴理由
書（須依對造人數附具繕本）；如於本判決宣示或公告後送達前
提起上訴者，應於判決送達後20日內補提上訴理由書（須附繕本
）。未表明上訴理由者，逕以裁定駁回。
中　　華　　民　　國　　96　　年　　8　　 月　　23　　日
                                書記官  蔡  騰  德
